臺灣屏東地方法院刑事判決　　　　　　　 100年度易字第50號
公　訴　人　臺灣屏東地方法院檢察署檢察官
被　　　告　曾善良
　　　　　　吳錦玉
　　　　　　利金城
　　　　　　曾桓隆
　　　　　　郭吉鴻
　　　　　　廖麗淑
上列被告等因賭博案件，經檢察官提起公訴（99年度偵字第7834
號），嗣因被告等就被訴事實為有罪之陳述，本院告知被告等簡
式審判程序之旨，並聽取當事人之意見後，裁定改依簡式審判程
序進行，判決如下：
    主  文
曾善良、吳錦玉共同犯圖利聚眾賭博罪，均處有期徒刑月，如
易科罰金，各以新台幣壹仟元折算壹日；扣案之黑色布袋壹只、
象棋拾壹粒、四色牌肆拾參張、賭資現金新臺幣伍仟元，均沒收
之。
利金城、曹桓隆、郭吉鴻均犯賭博罪，各處罰金新臺幣貳仟元，
如易服勞役，均以新臺幣壹仟元折算壹日；扣案之黑色布袋壹只
、象棋拾壹粒、四色牌肆拾參張、賭資現金新臺幣伍仟元，均沒
收之。
廖麗淑犯賭博罪，處罰金新臺幣貳仟元，如易服勞役，以新臺幣
壹仟元折算壹日；扣案之黑色布袋壹只、象棋拾壹粒、四色牌肆
拾參張、賭資現金新臺幣伍仟元及參萬柒仟肆佰元，均沒收之。
    事  實
一、曾善良、吳錦玉共同基於意圖營利供給賭博場所、聚眾賭博
    及在公眾得出入場所賭博之犯意聯絡，於民國99年8 月14日
    晚上某時許起，在不知情之友人鍾宏岳所租用位於屏東縣內
    埔鄉○○村○○路135 巷50號之豬舍，於此公眾得出入之場
    所內，由曾善良提供其所有之象棋、四色牌、黑色布袋等物
    為賭具，吳錦玉負責結算及理賠賭金等工作，聚集賭客於上
    開豬舍，以11粒象棋供賭客押注賭博財物，而賭博方法為曾
    善良作莊，在「將」、「士」、「象」、「車」、「馬」、
    「包」、「帥」、「仕」、「相」、「」、「炮」之11粒
    （起訴書誤載為12粒）象棋中抽出1 枚放入黑色布袋內，再
    由賭客以四色牌押注，如所押與莊家開出之牌相同者可贏得
    10倍賭金，反之則為輸，押注金悉歸莊家所有，以此方式與
    現場不特定之賭客賭博財物，依此牟利。而廖麗淑、利金城
    、曹桓隆、郭吉鴻分別於同日23許時起至翌日即同年月15日
    凌晨1 時25分許止，陸續前往該處以前揭方法賭博財物。嗣
    於99年8 月15日凌晨1 時40分許，為警在該處當場查獲，廖
    麗淑、利金城、曹桓隆、郭吉鴻4 人至此，分別賭輸新臺幣
    （下同）2,100 元、500 元、200 元、500 元，另經警扣得
    曾善良所有供本件賭博所用之黑色布袋1 只、象棋11粒、四
    色牌43張等當場賭博器具，與利金城所有置放於賭桌上之賭
    資5,000 元、廖麗淑所有未置於賭桌上之賭資37,400元，以
    及與本案無關為鍾宏岳所有之樸克牌118 副、麻將1 副、象
    棋麻將1 副、骰盅1 副、骰子8 粒、四色牌12捆。
二、案經屏東縣政府警察局內埔分局報告臺灣屏東地方法院檢察
    署檢察官偵查起訴。
    理  由
一、被告曾善良、吳錦玉、廖麗淑、利金城、曹桓隆、郭吉鴻所
    犯均係死刑、無期徒刑、最輕本刑為3 年以上有期徒刑以外
    之罪，被告等於審理中就被訴事實為有罪之陳述，經本院告
    知簡式審判程序之旨，並聽取檢察官及被告等之意見後，本
    院認宜進行簡式審判程序，依刑事訴訟法第273 條之1 第1
    項規定進行簡式審判程序，合先敘明。
二、上揭事實，業據被告曾善良、吳錦玉、廖麗淑、利金城、曹
    桓隆、郭吉鴻均坦承不諱，互核其等所言，大致相符，並有
    扣押筆錄、扣押物品目錄表、現場查獲暨賭具、賭資照片等
    件附卷可稽（見警卷第25、26、28、33、34、36至38、40、
    134 至141 頁），復有黑色布袋1 只、象棋11粒、四色牌43
    張等當場賭博器具，以及廖麗淑所有之賭資37400 元、利金
    城所有之賭資5,000 元扣案可佐，足徵被告等之任意性自白
    核與事實相符，應堪信為真實，是本件事證明確，被告等人
    前揭犯行，均堪予認定，應依法論科。至公訴意旨固指稱被
    告曾善良、吳錦玉2 人自99年6 月間起即為上揭賭博犯行，
    惟被告曾善良、吳錦玉2 人係自99年8 月14日晚間某時起始
    為上揭犯行，另被告廖麗淑、利金城、曹桓隆等人亦係分別
    陸續自99年8 月14日22時許前往該處賭博財物，業據渠等於
    警詢及偵查中供明在卷，故公訴意旨此部分所認應屬有誤；
    雖被告郭吉鴻於偵查中係供稱：在被查獲前之1 、2 周之前
    ，看過被告曾善良在那裏做莊，玩車馬炮等語（見偵查卷第
    12頁），惟此情與其餘被告前揭所供係有不符，復乏證據可
    為證明，自難認定被告郭吉鴻此節所供為可採，併此指明。
三、論罪科刑：
  (一)查被告曾善良、吳錦玉在前揭豬舍，提供被告廖麗淑等不特
    定之多數人以前揭方式賭博，係屬公眾得出入之場所賭博財
    物，且有營利之意圖無訛，故核被告曾善良、吳錦玉所為，
    均係犯刑法第268 條前段之圖利供給賭博場所罪、同條後段
    之圖利聚眾賭博罪、同法第266 條第1 項前段之賭博罪（起
    訴意旨雖漏未援引刑法第266 條第1 項之條文，惟事實部分
    既已載明被告有共同賭博之行為，復經本院審理時告知此部
    分之罪名，本院自得以審理）。被告廖麗淑、利金城、曾桓
    隆、郭吉鴻所為，則均係犯刑法第266 條第1 項前段之賭博
    罪。被告曾善良、吳錦玉2 人人就上開犯行間，有犯意聯絡
    及行為分擔，均為共同正犯。被告曾善良、吳錦玉2 人反覆
    密接提供同一賭博場所以聚集不特定賭客賭博財物，並從中
    博取利益，顯見被告曾善良、吳錦玉2 人主觀上具有同一營
    利之意圖甚明，是被告曾善良、吳錦玉2 人圖利供給賭博場
    所、圖利聚眾賭博、在公眾得出入之場所賭博之行為，本質
    上均分別具有反覆、延續性行為之特徵，於刑法評價上，足
    認皆係具有營業犯性質而集合多數犯罪行為所成立之集合犯
    ，同為包括一罪，應僅分別成立一罪；被告曾善良、吳錦玉
    2 人所犯圖利供給賭博場所、圖利聚眾賭博及在公眾得出入
    之場所賭博3 罪，係基於一個賭博犯意之決定，達成其同一
    犯罪之各個舉動，應屬法律概念之一行為，渠等一行為觸犯
    上開3 罪名，為想像競合犯，應依刑法第55條規定，均從一
    重之圖利聚眾賭博罪處斷。另公訴意旨固認被告曾善良、吳
    錦玉2 人自99年6 月間起即為上揭賭博犯行，惟此部分所認
    顯係有誤，前已敘及，故就此部分公訴意旨所指之犯行，本
    應為無罪之諭知，然此部分事實既與前揭論罪科刑部分有集
    合犯實質上一罪之關係，爰不另為無罪之諭知，併予敘明。
  (二)本院審酌被告曾善良、吳錦玉2 人，本應依循正軌賺取金錢
    ，渠等不思此為，竟共同以前述聚眾賭博及供給賭博場所之
    方式，不法牟取財物，紊亂社會秩序，且公然在公共場所為
    之，而被告廖麗淑、利金城、曹桓隆、郭吉鴻亦因之參與賭
    博，行為均有不該，惟考量被告6 人於犯後均能坦承犯行，
    另曾善良、吳錦玉2 人雖為上揭賭博犯行，但所為犯行之時
    間非長，所圖得之不法利益亦僅3,300 元，尚非屬暴利，雖
    被告曾善良、吳錦玉、曾桓隆前均有賭博前科，此有其等3
    人之臺灣高等法院被告前案紀錄表3 份在卷可佐，惟衡以政
    府業已核准經營樂透彩多年，社會情況亦有所改變，故是否
    應全面禁止賭博，並均予以刑法評價非難，自非無斟酌之餘
    地，另被告利金城、郭吉鴻、廖麗淑，均無任何犯罪之前科
    紀錄，亦有其等3 人之臺灣高等法院被告前案紀錄表3 份在
    卷可佐，足見其等3 人之素行並非不良等一切情狀，分別量
    處如主文所示之刑，並各諭知有期徒刑如易科罰金及罰金如
    易服勞役之折算標準，以資懲儆。
四、沒收部分：
    扣案之黑色布袋1只、象棋11粒、四色牌43 張，係當場賭博
    之器具，另扣案為利金城所有置放於賭桌上之賭資5,000 元
    係在賭檯之財物，業據被告利金城供明在卷（警卷第16頁背
    面、17頁），均應依刑法第266 條第2 項之規定，不問屬於
    犯人與否，於被告6 人之罪刑項下宣告沒收之；再者，扣案
    之廖麗淑所有之賭資37,400元，雖非置於賭桌上之財物，惟
    係被告廖麗淑供本件賭博犯行所用之物，業據被告被告廖麗
    淑供明在卷（見警卷第13頁背面），但因被告廖麗淑係與其
    餘被告對賭財物之人，其間關係為對向犯而無共同正犯關係
    ，從而，該筆賭資自應在被告被告廖麗淑前揭主刑下，依刑
    法第38條第1 項第2 款之規定，予以宣告沒收。至扣案為鍾
    宏岳所有之樸克牌118 副、麻將1 副、象棋麻將1 副、骰盅
    1 副、骰子8 粒、四色牌12捆，並無證據證明與本件犯行有
    關，爰不予宣告沒收。
據上論結，應依刑事訴訟法第273 條之1 第1 項、第299 條第1
項前段，刑法第28條、第268 條、第266 條第1 項前段、第2 項
、第55條、第41條第1 項前段、第42條第3 項前段、第38條第1
項第2 款，刑法施行法第1 條之1 ，判決如主文。
本案經檢察官鍾佩真到庭執行職務。
中    華    民    國  100     年    5     月    16    日
                    刑事第一庭  法  官  楊宗翰
以上正本證明與原本無異。
如不服本判決應於收受判決後10日內向本院提出上訴書狀，並
應敘述具體理由；其未敘述上訴理由者，應於上訴期間屆滿後
20日內向本院補提理由書（均須按他造當事人之人數附繕本）
「切勿逕送上級法院」。
中    華    民    國   100    年    5     月    16    日
                                書記官  鍾小屏
附錄本判決論罪之法條：
中華民國刑法第266條
在公共場所或公眾得出入之場所賭博財物者，處 1 千元以下罰金
。但以供人暫時娛樂之物為賭者，不在此限。
當場賭博之器具與在賭檯或兌換籌碼處之財物，不問屬於犯人與
否，沒收之。
中華民國刑法第268條
意圖營利，供給賭博場所或聚眾賭博者，處 3 年以下有期徒刑，
得併科3 千元以下罰金。